臺灣高等法院民事判決　　　　　　　　　 99年度上字第700號
　　上　訴　人　弘強國際銅業股份有限公司
　　法定代理人　黃韋夫
　　訴訟代理人　姜志俊律師
　　複　代理人　林明珠律師
　　被　上訴人　廣億金屬股份有限公司
　　法定代理人　謝金燕
　　訴訟代理人　李佩昌律師
上列當事人間損害賠償事件，上訴人對於中華民國99年5月20日
臺灣板橋地方法院99年度訴字第535號第一審判決提起上訴，本
院於100年1月4日言詞辯論終結，判決如下：
    主  文
上訴駁回。
第二審訴訟費用由上訴人負擔。
    事實及理由
一、上訴人之法定代理人原為黃木火，於民國99年8月5日變更為
    黃韋夫，有公司變更登記表可稽，並據其具狀聲明承受訴訟
    （見本院卷第70-72頁），核無不合，先此敘明。
二、上訴人主張：其於98年6月間向被上訴人訂購註冊A級電解銅
    板400公噸，單價依98年7月1日至7月31日LME國際收盤平均
    價加積差新臺幣（下同）150元為準（四捨五入取至小數點
    第一位），交貨地點為南投市南崗工業區○○○路63號，交
    貨日期為98年8月31日以前，付款方法為交貨日開立統一發
    票，並於兩造約定時間內匯款。詎被上訴人屆期未依約交貨
    ，佯稱要其派員前往被上訴人公司所在地即新北市林口區○
    ○○路○段436號看貨、取貨，其為免銅板材料短缺，於98年
    9月1日指派廠長僱車前往取貨，惟約定運費由被上訴人負擔
    。早上8時到達後，卻遭被上訴人要求須先給付前次交易因
    貨物瑕疵所扣之貨款方同意交貨。其為及時取得原料，被迫
    將前欠貨款匯予被上訴人，被上訴人卻仍拒絕交貨，表示須
    先支付300公噸銅板貨款始得取貨，其只得再匯款55,692,00
    0元，被上訴人竟提出事先擬妥之和解協議書，威脅表示若
    不願簽訂，就不能載貨，暗示所匯貨款將血本無歸，其因恐
    喪失已匯款項且無法取得系爭銅板，只好簽立和解協議書，
    同意就其餘100公噸部分解除契約，不再向被上訴人請求交
    付，遲至下午2時後始得以載貨。被上訴人前揭行為已構成
    脅迫，上訴人乃依民法第92條規定於98年9月5日向被上訴人
    發函表示撤銷系爭協議，並催告被上訴人於7日內依約按原
    定價格給付其餘銅板101.797公噸（98年9月1日上訴人僅載
    運298.203公噸銅板，尚欠101.797公噸），被上訴人屆期仍
    拒絕履行。縱認被上訴人之行為未構成脅迫，和解協議書僅
    免除被上訴人交付剩餘貨物之義務，未免除被上訴人遲延給
    付之責任，被上訴人於98年8月31日未能依約交貨，依民法
    第229條第1項、第231條第1項規定，應賠償其因遲延所生之
    損害。又系爭銅板依98年7月1日至7月31日LME國際收盤平均
    價加積差150元計算為每公斤單價176.8元，被上訴人拒絕給
    付101.797公噸，致其轉向訴外人華新麗華股份有限公司（
    下稱華新麗華公司）訂購，並委託加工為硬裸銅線，以每公
    斤單價219.05元計價，扣除每公斤加工費4.2元，系爭銅板
    每公斤單價應為214.85元，故其因被上訴人給付遲延所生損
    害為價差3,873,375元【（214.85-176.8）元×101.797 ×
    1000＝3,873,375.8元，小數點以下不計】，加計其於98年
    9月1日取貨代墊之運費53,805元，合計為3,927,180元，起
    訴聲明：(一)被上訴人應給付3,927,180元，及自起訴狀繕本
    送達翌日即99年2月5日起至清償日止，按年息5%計算之利息
    ；(二)願供擔保，請准宣告假執行。經原審駁回其請求，上訴
    人不服，提起上訴，求為廢棄原判決，改判如上聲明。除援
    用原審所提立證方式外，補提照片、通知函、報價單、確認
    訂單為證，並聲請訊問證人王維臻、黃韋夫、黃木火、王又
    禾。
三、被上訴人則以：兩造訂購合約原約定「交貨日一星期內」匯
    款，上訴人竟自行變更為「於雙方約定時間內」匯款，是否
    成立生效已有疑問。縱認該付款約定成立生效，上訴人拖欠
    前欠貨款22,297,693元達一個多月，宣稱要將該筆貨款作為
    被上訴人履行交貨、補償貨物瑕疵損失之擔保，其於98年8
    月26日已備妥400噸銅版及貨運車輛，上訴人非僅未結清前
    欠貨款，又稱「印章遭取走無法付款取貨」，其方拒絕交貨
    。嗣其念及兩造商誼，乃與上訴人進行協商，於98年9月1日
    達成和解，同意上訴人於結清前欠及本次貨款後取貨300公
    噸，兩造拋棄其餘權利，已簽妥和解協議書，並無脅迫之情
    事等語答辯，聲明：(一)上訴駁回；(二)如受不利判決，願供擔
    保請准免為假執行。除援用原審所提立證方式外，補提傳真
    函、訂購合約、匯款資料為證，並聲請訊問證人何芳圳、蔡
    宛希（原名蔡純華）。
四、不爭執事項：
  (一)上訴人於98年6月18日向被上訴人訂購銅板400公噸，單價依
    98年7月1日至7月31日LME國際收盤平均價加積差150元為準
    （四捨五入取至小數點第一位），98年8月31日以前在南投
    市南崗工業區○○○路63號交貨，訂購合約並註明訂購貨品
    經雙方同意後不得變更重量，有訂購合約附原審卷可佐。
  (二)被上訴人未於上開期限前交貨予上訴人，兩造於98年9月1日
    簽訂系爭和解協議，內容載明：「一乙方（即上訴人）原指
    甲方（即被上訴人）先前所交銅板有部分未達A級而致乙方
    熔解爐損壞云云，因乙方於98年8月13日退貨34,350kg，並
    於同日收至被上訴人補貨34,355kg無誤，乙方同意不再藉任
    何名目對甲方在今日之前所交全部貨品提出有關損害賠償之
    請求、瑕疵之主張或訴訟。二乙方於98年6月18日以傳真向
    甲方訂購系爭銅板40,000kg乙批，經甲、乙雙方協議，今日
    由乙方自行取貨系爭銅板30,000kg ，乙方並當場驗貨確認
    無誤，同意即日以現金電匯55,692,000元整予甲方，結清所
    提領貨物之貨款。就其餘乙方未領之系爭銅板，甲、乙雙方
    同意解除契約，互不再請求給付貨款或取貨。三雙方其餘權
    利拋棄」，有和解協議書在卷。
  (三)上訴人於98年9月5日以簽署和解協議書係遭被上訴人脅迫為
    由，發函向被上訴人撤銷該和解協議之意思表示，並催告被
    上訴人於7日內給付銅板101.797公噸，逾期不履行則解除買
    賣契約，被上訴人受通知後並未履行，有律師函暨回執在卷
    可佐。
五、按民法第92條規定所謂因被脅迫而為意思表示，係指因相對
    人或第三人以不法危害之言語或舉動加諸表意人，使其心生
    恐怖，致為意思表示而言。而當事人主張其意思表示係因被
    詐欺或脅迫而為之者，應就其被詐欺或被脅迫之事實，負舉
    證之責任（最高法院21年上字第2010號判例參照）。本件上
    訴人主張被上訴人於98年9月1日除不當要求其須結清前欠帳
    款及給付本次所購300公噸銅板貨款，嗣又暗示倘不簽署和
    解協議書，所匯貨款將血本無歸等語之方式脅迫之，使其在
    畏懼損失已匯貨款及無法取得銅板之情況下，只得簽立和解
    協議書等情，被上訴人固不否認98年8月31日交貨期限屆至
    時，要求上訴人先付清前次貨款及本次300噸貨款，始願交
    貨，惟以前詞置辯，經查：
  (一)被上訴人辯稱：係因上訴人拖欠貨款2千餘萬元逾月，又稱
    要將該筆貨款作為被上訴人履行交貨、補償貨物瑕疵損失之
    擔保，其於98年8月26日已備妥400噸銅版及貨運車輛，上訴
    人卻仍未結清前欠貨款等語，上訴人則稱；因前次交易貨物
    瑕疵，造成其公司溶解爐毀損，方扣留前次貨款未付，並提
    出上訴人公司函為證（見本院卷第15頁），是兩造間既有給
    付前次貨款之糾紛，被上訴人基於公司經營風險控管、減少
    資金損失等考量，要求上訴人需先結清貨款方願出貨，實屬
    兩造間有關履約方式之磋商，難認被上訴人有何脅迫行為。
  (二)又據上訴人陳稱：其付了前次貨款及當次300噸貨款，若不
    答應簽署和解協議書，被上訴人不讓其載貨，因被上訴人是
    無資產空殼公司，若要訴訟追回5千餘萬貨款，非常困難等
    語，則上訴人顯係考量自己將來之利益始答應簽訂和解協議
    書。且據證人即被上訴人業務員何芳圳稱其於商談當時是說
    以他們（即上訴人）這樣沒有信用，在商場是1公斤也不會
    賣（見本院卷第62頁），證人即被上訴人會計人員蔡宛希亦
    證稱公司不可能無故收錢不給貨，否則會計帳目會不合（見
    本院卷第59頁背面），實難認被上訴人有何脅迫言行。雖上
    訴人稱其二人為被上訴人受僱員工，不免有迴護之情，惟縱
    認被上訴人曾暗示不簽和解協議書，不能載貨，仍僅屬買賣
    條件之協商，且當時上訴人所派人員王維臻既得以電話與上
    訴人連繫，和解協議書亦係傳真予上訴人蓋印，上訴人非不
    得與被上訴人進行協商，何況上訴人為資本額2億3千餘萬元
    之股份有限公司，有公司基本資料查詢可憑（原審臺灣板橋
    地方法院卷第12頁），衡其資力及商業經驗，難認係遭受脅
    迫非出於自由意志始簽署和解協議書，是其此部分主張自不
    足採。
六、上訴人既未能舉證證明係受被上訴人脅迫而簽立和解協議書
    ，則兩造之權利義務關係，自應以後來訂立之和解協議內容
    取代訂購合約。依其第2點約定上訴人先前訂購之400噸銅板
    ，經協議由上訴人自行取貨300噸，其餘部分貨品解除契約
    ，是上訴人主張依買賣契約催告被上訴人給付其餘100噸之
    貨品，因被上訴人逾期仍未履約，請求被上訴人賠償遲延之
    損害，即屬無據。另上訴人主張98年9月1日僅載運298.203
    公噸銅板，未達300公噸，尚欠1.797公噸部分，據證人蔡宛
    希證稱：就交貨不足300噸部分，隔日已退還差額332,125元
    （本院卷第61頁），此部分為上訴人所不爭執，亦難令被上
    訴人負遲延責任。至上訴人稱其買受300噸銅板之運費約定
    由被上訴人負擔云云，然和解協議書第2點既已載明雙方協
    議由上訴人自行取貨，則上訴人請求被上訴人給付其所支出
    運費53,805元，同屬無理。
七、綜上所述，上訴人依買賣契約及給付遲延法律關係，請求遲
    延所生之損害3,873,375元及代墊之運費53,805元，合計3,
    927,180元，暨自起訴狀繕本送達翌日起至清償日止按年息
    5%計算之利息，為無理由。原審為上訴人敗訴之判決並駁回
    其假執行聲請，核無不合。上訴意旨指摘原判決不當，求予
    廢棄改判，為無理由，應予駁回。
八、本件法律關係已經明確，兩造其餘主張及舉證，無礙本院判
    斷，爰不再一一論述，附此敘明。
九、據上論結，本件上訴為無理由。依民事訴訟法第449條第1項
    、第78條，判決如主文。
中    華    民    國    100    年    1    月    18    日
                      民事第九庭
                          審判長法  官  黃熙嫣
                                法  官  李國增
                                法  官  陳玉完
正本係照原本作成。
如不服本判決，應於收受送達後20日內向本院提出上訴書狀，其
未表明上訴理由者，應於提出上訴後20日內向本院補提理由書狀
（均須按他造當事人之人數附繕本）上訴時應提出委任律師或具
有律師資格之人之委任狀；委任有律師資格者，另應附具律師資
格證書及釋明委任人與受任人有民事訴訟法第466條之1第1項但
書或第2項（詳附註）所定關係之釋明文書影本。如委任律師提
起上訴者，應一併繳納上訴審裁判費。
中    華    民    國   100    年    1     月    19    日
                                書記官  鎖瑞嶺
附註：
民事訴訟法第466條之1（第1項、第2項）：
對於第二審判決上訴，上訴人應委任律師為訴訟代理人。但上訴
人或其他法定代理人具有律師資格者，不在此限。
上訴人之配偶、三親等內之血親、二親等內之姻親，或上訴人為
法人、中央或地方機關時，其所屬專任人員具有律師資格並經法
院認為適當者，亦得為第三審訴訟代理人。